【裁判字號】    89,上更(一),642
【裁判日期】    900724
【裁判案由】    毒品危害防制條例
【裁判全文】
臺灣高等法院刑事判決                        八十九年度上更(一)字第六四二號
    上  訴  人
    即  被  告  乙○○
    指定辯護人  本院甲○辯護人
右上訴人因違反毒品危害防制條例案件，不服台灣桃園地方法院八十七年度訴字第一
０四八號，中華民國八十八年九月二十一日第一審判決（起訴案號為台灣桃園地方法
院檢察署八十七年度偵字第七三八一、第七三八二號），提起上訴，經判決後，由最
高法院發回更審，本院判決如左：
    主  文
原判決關於乙○○部分撤銷。
乙○○共同意圖販賣而非法持有化學合成麻醉藥品，處有期徒刑參年貳月。
    事  實
一、乙○○與丙○○（已經裁判確定）均明知安非他命為化學合成麻醉藥品，不得意
    圖販賣而非法持有，因丙○○積欠乙○○債務約新台幣（下同）二萬餘元，無力
    償還，於民國八十七年五月（起訴書誤載為七月）二十一日，丙○○遂向乙○○
    提議，由乙○○向年籍不詳綽號「皮皮」之男子江進春（未據檢察官起訴）先調
    借安非他命，再交由丙○○出售獲利以償還欠款及給付價金，乙○○亦同意之，
    二人便基此共同犯意聯絡，於同日上午，由乙○○以電話連絡江進春，並向其調
    借安非他命，於同日下午一時許，二人再共同前往桃園縣大園鄉萬能工專（已改
    名為萬能技術學院）前之便利商店旁向江進春拿取價值新台幣二萬五千元之安非
    他命二包（含袋重十八．六公克，已經檢察官沒收銷燬之），再攜同安非他命共
    同前往友人余玉金位於桃園縣桃園市○○○街（起訴書誤載為正康街）一三八號
    三樓之住處，欲俟機出售而非法持有。嗣於該日下午十一時三十分許即為警臨檢
    查獲，並扣得前開安非他命二包。
二、案經台北市警察局大安分局報請台灣桃園地方法院檢察署檢察官偵查起訴。
    理  由
一、右揭事實，業據被告乙○○於警訊初訊時（參八十七年度偵字第七三八一號偵查
    卷宗第九頁正反面）以及本院訊問時供承不諱，核與同案被告丙○○於警訊及檢
    察官訊問時之供述情節（參同上偵查卷宗第一三頁正面、第一五頁正面、第四二
    頁正面），以及證人余玉金於警訊時證述之情節相符（參同上偵查卷宗第一六頁
    反面、第四九頁正面），證人即承辦本案之警員廖英豪於原審亦證稱：「是有人
    檢舉言桃園市○○○街一三八號三樓有人要賣安非他命，就循線前往即查獲並扣
    有毒品及電子秤‧‧‧（警訊筆錄實在否？）實在，依據被告二人陳述所載記無
    誤」等語（參原審刑事卷宗第一三九頁反面），被告上開之自白自堪採信，此外
    ，復有經警查扣之安非他命二包，有台北市政府警察局大安分局臨檢紀錄表以及
    檢察官扣押物品處分命令在卷可稽（參上開偵查卷宗第六頁、原審刑事卷宗第一
    五八頁）。雖被告與於檢察官訊問時曾供稱：「安是我偕同羅向皮皮買的，先取
    安再拿錢」等語，同案被告丙○○亦供稱：「安非他命是我向皮皮買的，電子秤
    向朋友阿家借來的」等語（以上均參同上偵查卷宗第二八頁正面），惟嗣後又稱
    向皮皮借貨或拿貨等語（參同上偵查卷宗第四二頁正面、第四九頁正面），是徵
    諸上開警員之證詞以及案重初供之法理，應以被告於警訊時初供（與於本院之自
    白相同）為可採。至被告與丙○○於原審時雖亦曾供稱係向皮皮買的（參原審刑
    事卷宗第二五頁正面、第二六頁正面、第八三頁正面），惟觀諸被告與丙○○於
    該原審時之供述，均係表示買來供自己吸用，是被告於該次所供向皮皮買入一節
，僅係為圖卸責之辯解，要無從據以認定其是否為意圖營利而「販入」安非他命
    之事實。綜上所述，本件事實明確，被告犯行堪以認定。
二、查安非他命係屬中樞神經興奮劑，具有輕微之成癮性，服用後會產生依賴性、耐
    藥性、並引起不安、頭昏、顫抖、亢進性反應、失眠、焦慮、譫妄、慢性中毒、
    精神障礙、類似精神分裂之錯覺、妄想及伴有行動與性格異常等副作用，其劑量
    增大時，甚或會死亡。而其慣用者，由於精神錯亂，更具有暴力攻擊及反社會行
    為等傾向，情況非常嚴重，且戒解不易，其毒害不在煙毒之下，此經衛生署於七
    十九年十月九日以七九、十、九衛署藥字第九○四一四二號公告列入麻醉藥品管
    理條例第二條第四款所定化學合成麻醉藥品管理，禁止非法販賣、持有及吸用。
    再按立法院係於八十六年十月三十日三讀通過毒品危害防制條例，將安非他命列
    為第二級毒品，該條例並於八十七年五月二十日公佈，於同年月二十二日生效，
    是被告犯罪後之法律已有變更，而依麻醉藥品管理條例第十三條之一第二項第二
    款規定，意圖販賣而非法持有化學合成麻醉藥品之法定刑度為「三年以上十年以
    下有期徒刑，得併科三萬元以下罰金」，而新公佈之毒品危害防制條例第五條第
    二項規定意圖販賣而持有第二級毒品安非他命之法定刑度則為「五年以上有期徒
    刑，得併科新台幣五百萬元以下罰金」，依刑法第二條第一項但書規定，比較新
    舊法之結果，應適用較有利於被告之麻醉藥品管理條例第十三條之一第二項第二
    款規定處罰之。核被告乙○○所為，係犯麻醉藥品管理條例第十三條之一第二項
    第二款之意圖販賣而非法持有化學合成麻醉藥品罪。公訴意旨認被告乙○○所為
    ，係犯毒品危害防制條例第五條第二項意圖販賣而持有第二級毒品之罪嫌，惟查
    ，本件被告行為時間為八十七年五月二十一日，毒品危害防制條例尚未施行，應
    有新舊法律比較之問題，公訴人就被告行為時間誤認為八十七年七月二十一日，
    逕認應適用毒品危害防制條例處斷，尚有未合，併此敘明。又被告丙○○與被告
    乙○○間，有犯意連絡及行為分擔，為共同正犯。
三、原審以被告罪證明確，據以論罪科刑，固非無見，惟查：（一）、非法販賣毒品
    罪，固不以販入之後復行賣出為構成要件，祗需以營利為目的，將毒品予以購入
    或賣出，有一於此，其犯罪即告成立，此與意圖販賣而非法持有毒品所指「意圖
    販賣」以購入以外原因而持有者不同，最高法院七十三年度台上字第四一五號判
    例可資參照。本件被告與丙○○之持有上開毒品，係向綽號皮皮之人調借，無從
    認定其係以何種價格購買，基於罪疑唯輕之法理，應認屬於購入以外之原因，核
    與非法販賣毒品罪之構成要件有異，原審變更起訴法條，論以非法販賣安非他命
    罪，於法未合；（二）、本件檢察官認被告係犯毒品危害防制條例第五條第二項
    意圖販賣而持有第二級毒品罪嫌而提起公訴，原審認係犯修正前麻醉藥品管理條
    例之罪，惟於調查期日及審判期日均未踐行刑事訴訟法第九十五條之告知規定，
    亦有未合。被告上訴意旨否認有販賣安非他命之行為，指摘原判決不當，為有理
    由，自應由本院將原判決撤銷改判。爰審酌被告之品行、為圖己利，違反禁令意
    圖販賣安非他命而非法持有，有戕害國民健康之虞，以及其所持有安非他命之數
    量，暨被告犯後之態度等一切情狀，量處如主文第二項所示之刑。被告與另案共
    同被告丙○○所持有為警查獲之安非他命二包（淨重十六點八公克），雖係刑法
    第三十八條第一項第一款所稱之違禁物，惟因已經檢察官沒收銷燬之，有台灣桃
    園地方法院檢察署檢察官扣押（沒收）物品處分命令一紙附卷可稽，故不再諭知
    沒收。最高法院於本次發回意旨中，就本件卷宗有關卷證標目記載扣案之安非他
    命已隨卷證送贓物庫，究竟目前贓物庫所收受物品為何物，應予調查。惟經本院
    調查結果，卷證內贓物保管單（八十八年保字第二四五八號）雖記有安非他命淨
    重十六點八公克，惟經實際勘驗該保管單內之保管贓物，僅有電子秤一個以及被
    告、丙○○、余玉金偵訊錄音帶二捲，有本院八十九年八月二十一日訊問筆錄第
    二頁之勘驗筆錄可稽，堪認屬行政作業上之錯誤，而參諸前揭檢察官扣押（沒收
    ）物品處分命令一紙，應認該扣案之證物確屬化學合成麻醉藥品安非他命，並經
    檢察官予以處分，併此敘明。
據上論斷，應依刑事訴訟法第三百六十九條第一項前段、第三百六十四條、第二百九
十九條第一項前段，麻醉藥品管理條例第十三條之一第二項第二款，刑法第十一條前
段、第二條第一項但書，第二十八條，判決如主文。
本案經檢察官劉斐玲到庭執行職務。
中      華      民      國    九十      年      七      月   二十四     日
                            台灣高等法院刑事第十五庭
                                審判長法  官  黃  賽  月
                                      法  官  雷  元  結
                                      法  官  鄧  振  球
右正本證明與原本無異。
如不服本判決應於收受送達後十日內向本院提出上訴書狀，其未敘述上訴之理由者並
得於提起上訴後十日內向本院補提理由書（均須按他造當事人之人數附繕本）。
                                      書記官  洪  秋  帆
中      華      民      國    九十      年      七      月   二十六     日
附錄：本案論罪科刑法條全文
麻醉藥品管理條例第十三條之一第二項第二款
違反前條之規定，其屬於第二條第四款之麻醉藥品者，依左列規定處罰：
二、意圖販賣而非法持有者，處三年以上十年以下有期徒刑，得併科三萬元以下罰金
    。


司法院資訊處製作；財團法人民間司法改革基金會備份。
